臺灣高等法院高雄分院刑事裁定
111年度抗字第206號
抗  告  人  
即  被  告  陳正文




選任辯護人  楊啟志律師
            林鼎越律師
上列抗告人因違反廢棄物清理法案件，聲請具保停止羈押，不服
臺灣橋頭地方法院111年度聲字第678號中華民國111年7月5日裁
定，提起抗告，本院裁定如下：
    主  文
抗告駁回。
    理  由
一、抗告意旨略以：
㈠、抗告人即被告陳正文（下稱被告）於原審準備程序已就檢察
    官起訴書犯罪事實均認罪，皆不爭執，原裁定稱：「又被告
    已坦認犯行，然其前後所述不一，且就涉案始末、參與程度
    等節或有避重就輕」，顯與事實不符；原裁定又稱「趨吉避
    凶、脫免刑责、不甘受罰為人之本性，被告本案涉犯罪名，
    法定刑均為1年以上5年以下有期徒刑，在數罪併罰之情況下
    ，可預期所涉刑責非輕，又依被告前後不一之犯後態度，足
    認被告尚非全然甘於接受本案罪責」，然被告基於自由意志
    所為自白，當有證據能力，自不容無端推翻，被告若不願承
    擔刑貴，豈能在準備程序時即自白，置自己於不利之處境，
    且被告之犯行，已有被告自白及卷内證據足以證明，被告既
    已認罪又何需勾串其他共犯來脫免罪責，且原審又無具體那
    些共犯在逃，被告又有何具體的事證，或被告曾經有勾串證
    人及湮滅證據之行為，故有無共犯在逃，與「被告本人」之
    「本件」審判之進行之確保無涉，若係為確保被告不會干擾
    其他共犯之案件之偵查、審理，首先被告無坦護其他共犯之
    動機及意願，且將羁押被告做為確保其他共犯之審判及偵查
    之方法，不符合羁押立法意旨係為確保被告自己之偵查、審
    判之進行之立法意旨，顯過度侵害被告之人身自由，且本件
    偵查已久，若共犯一直未到案，要永遠羈押被告，將此不利
    益歸由被告承擔？再者，被告所犯僅2次，縱為數罪併罰亦
    僅2罪，所犯又非刑事訴訟法第101條第1項第3款之重罪，原
    裁定稱「趨吉避凶、脫免刑责、不甘受罰為人之本性」，在
    缺乏具體事證下駁回被告之聲請，有不備理由之違法。再者
    ，法院審酌羈押應依刑事訴訟法第101條規定為審酌，原裁
    定所稱「造成惡臭」等語，似已將羈押做為判決確定前之處
    罰手段，違背羈押之立法目的及無罪推定之意旨，顯非妥適
    。
㈡、刑事訴訟法第116條之2規定：「法院許可停止羈押時，得命
    被告應遵守下列事項：一、定期向法院或檢察官報到。二、
    不得對被害人、證人、鑑定人、辦理本案偵查、審判之公務
    員或其配偶、直系血親、三親等内之旁系血親、二親等内之
    姻親、家長、家屬之身體或財產實施危害或恐嚇之行為。三
    、因第114條第3款之情形停止羈押者，除維持日常生活及職
    業所必需者外，未經法院或檢察官許可，不得從事與治療目
    的顯然無關之活動。四、其他經法院認為適當之事項。」其
    立法理由為：「因具保、責付、限制住居而停止羈押之被告
    ，其羈押原因仍然存在，僅因無羈押必要或不適宜羈押，而
    准其保釋在外，但其保釋期間之行為仍應受到一定限制，以
    符合以具保、責付、限制住居替代羁押之目的，故應許法官
    於准許停止羈押時，審酌個案之具體情形，命被告應遵守報
    到、不得實施危害或恐嚇行為及保外就醫者，未經許可，不
    得從事與治療目的顯然無關之活動等事項。又慮及個案具體
    情形不同，基於同前強化強制處分約束力之立法意旨，乃增
    訂一概括規定，於法院認為適當時，亦可命被告遵守一定之
    事項。」可附加該條所定之各事項，做為停止羈押之附加條
    件，顯然不發動羈押之強制處分權，並非即表示寬縱被告，
    因為該項強制處分權之發動，在於整個刑事訴訟程序中，只
    要符合該規定之要件時仍可為之，因此發動羁押之強制處分
    權之狀況並未耗盡，自然也是保全被告之選項。經查，縱認
    為被告有覊押之原因，原處分亦應考量其他代替羈押之強制
    處分手段，並非逕行准予羈押，而對被告之人身自由處以最
    嚴厲之限制。事實上，考量被告所涉犯罪名並非最輕本刑5
    年以上重罪，且已坦承所涉廢棄物清理法之罪行，實應採取
    命被告具保、責付、限制住居，此替代手段均足以確保審判
    程序之進行。是縱將被告解除羁押，法院除可採行具保、責
    付或限制住居之手段，並且更可附加刑事訴訟法第116條之2
    各事項，做為停止羈押之附加條件，已足以達到使追訴、審
    判進行順利及告知日後得以發動羈押權之情狀，而達告誡被
    告，使其務必遵守並且配合審理程序，若法院之後認被告有
    再予羁押必要，仍得再命羈押，並不影響追訴、審判之進行
    ，亦不妨礙偵查機關及審判機關依法從事犯罪事實調查及認
    定。
㈢、綜上，請求撤銷原裁定，並自為裁定或發回原審更為裁定。
二、按被告及得為其輔佐人之人或辯護人，得隨時具保，向法院
    聲請停止羈押，刑事訴訟法第110條第1項定有明文。又按被
    告經法官訊問後，認為犯罪嫌疑重大，而有下列情形之一，
    非予羈押，顯難進行追訴、審判或執行者，得羈押之︰㈡有事
    實足認為有湮滅、偽造、變造證據或勾串共犯或證人之虞者
    。刑事訴訟法第101條第1項第2款定有明文。又羈押被告之
    目的，在於確保訴訟程序之進行、證據之存在及刑罰之執行
    ，而被告有無羈押之必要，及羈押後其原因是否仍然存在，
    有無繼續羈押之必要，應否延長羈押，均屬事實認定之問題
    ，法院有依法認定、裁量之職權，自得就具體個案情節予以
    斟酌決定。如就客觀情事觀察，法院許可羈押之裁定在目的
    與手段間之衡量並無明顯違反比例原則，即無違法或不當可
    言，且關於羈押原因之判斷，不適用訴訟法上嚴格證明之原
    則，而應適用自由證明法則。是刑事被告經法官訊問後，有
    無刑事訴訟法第101條第1項各款所規定之情形，應否羈押，
    法院應按訴訟進行之程度、卷證資料及其他一切情事斟酌之
    。
三、經查：
㈠、本件被告因違反廢棄物清理法案件，前經原審訊問後，認其
    涉犯廢棄物清理法第46條第3款未經主管機關許可，提供土
    地堆置及回填廢棄物及同條第4款未領有清除、處理許可文
    件，從事廢棄物清除、處理等罪，犯嫌重大，且其所述核與
    同案被告及證人證述歧異，又本件目前尚有共犯尚在偵辦中
    ，足認被告有勾串共犯及證人之虞，有羈押之原因，衡量被
    告所為犯行對周圍土地及環境之危害，尚屬重大，且造成龐
    大清除處理費用，影響甚鉅，非予羈押，顯難進行審判，而
    認有羈押之必要，依刑事訴訟法第101條第1項第2款規定，
    裁定自民國111年6月7日起羈押3月、並禁止接見通信在案，
    此有相關卷證資料在卷可憑。
㈡、被告雖以其對本件檢察官起訴之犯罪事實均已認罪，並無勾
    串證人及共犯之虞，向原審聲請准以新臺幣（下同）20萬元
    具保停止羈押。然查，原審考量被告於準備程序中均已坦承
    所涉違反廢棄物清理法之犯行，並有卷附證人證述、同案被
    告供述、被告手機LINE通訊軟體翻拍照片、湖內案地現場照
    片等起訴書所載證據可佐，足認其犯罪嫌疑重大。又被告雖
    已坦認犯行，然其前後所述不一，且就涉案始末、參與程度
    等節，所述矛盾反覆或有避重就輕之情，衡以本件尚有共犯
    在查，依本件目前進行之程度，當有勾串共犯或證人之可能
    。況趨吉避凶、脫免刑責、不甘受罰為人之本性，被告涉犯
    罪名為1年以上5年以下有期徒刑，在數罪併罰之情況下，可
    預期所涉刑責非輕，又依被告前後不一之犯後態度，足認被
    告尚非全然甘於接受本件罪責。因認本件羈押原因仍然存在
    ，若以具保、責付或限制住居等侵害較小之手段，不足以確
    保司法程序順利進行，有繼續羈押之必要。再衡酌被告上開
    犯行，業已造成惡臭，且對於土地及環境具有相當之危害，
    又其就「鳥松案地」及「湖內案地」分別擔任出資者及現場
    負責人之角色，涉案程度非輕，經權衡國家刑事司法權之有
    效行使、社會秩序及公共利益、被告人身自由之私益及防禦
    權受限制之程度，認若僅以具保、責付或限制住居等侵害較
    小之手段，均不足以祛除被告勾串共犯或證人之疑慮，無從
    擔保將來審判程序之順利進行，是以繼續羈押被告，應屬適
    當、必要，且合乎比例原則，並為避免被告藉由與他人接見
    、通信及受授物件之機會進行勾串，依法仍有禁止接見、通
    信及受授物件之必要。又本件被告並無刑事訴訟法第114條
    各款所定不得駁回具保停止羈押聲請之情形，因而裁定駁回
    被告具保停止羈押之聲請。經核原審已敘明駁回被告具保停
    止羈押聲請所憑之事由及必要性等一切情狀，經核均無違誤
    。
㈢、被告雖係以其已坦承全部犯行，主張本件已無羈押之必要云
    云。惟查，稽之被告歷次供述，確有如原裁定所載「前後不
    一，就涉案始末、參與程度等節，所述矛盾反覆或有避重就
    輕」之情，且被告於本件繫屬於原審後，起初於原審111年6
    月7日訊問時，亦僅坦承有參與「湖內案地部分」之犯行，
    並極力否認有「鳥松案地部分」之犯行，縱被告嗣於同月29
    日於原審進行準備程序時，曾一度改口坦承確有本件檢察官
    起訴之「湖內案地部分」及「鳥松案地部分」犯行，然綜合
    其歷次於警偵及原審之供述，以及其所述部分內容與同案被
    告及證人證述尚存有歧異等情綜合判斷（詳卷，不逐一列載
    ），就本件仍在原審審理中而未結案等情以觀，尚難謂被告
    已無勾串共犯或證人之虞。參以，公訴檢察官於原審亦表示
    ：「雖被告於準備程序中坦承犯行，惟被告對於其他犯嫌背
    後之分工、金流均未明確清楚交代，請求鈞院維持對被告羈
    押、禁見。」等語（見原審卷第25頁）。因此，原審衡酌被
    告之本件犯行，業已造成惡臭，對於土地及環境具有相當危
    害，且係「鳥松案地」及「湖內案地」分別擔任出資者及現
    場負責人，涉案程度非輕，權衡國家刑事司法權之有效行使
    、社會秩序及公共利益、被告之人身自由及防禦權受限制之
    程度，認被告上開羈押之原因仍未消滅，而有繼續羈押之必
    要，無從以具保或其他方式替代羈押，且亦無刑事訴訟法第
    114條所定各款聲請停止羈押不得駁回之情形，因而裁定駁
    回被告具保停止羈押之聲請，經核與法律規定相符、且未違
    反比例原則。從而，抗告意旨猶執前詞指摘原裁定不當，係
    對於原審審酌羈押時得裁量、判斷之職權行使，漫事爭執，
    尚不足以推翻原審裁定之適法性，本件抗告為無理由，應予
    駁回。
據上論結，應依刑事訴訟法第412條，裁定如主文。
中　　華　　民　　國　　111 　年　　8 　　月　　1 　　日
                  刑事第五庭    審判長法  官  簡志瑩
                                      法  官  陳美燕
                                      法  官  唐照明
以上正本證明與原本無異。
不得再抗告。
中　　華　　民　　國　　111 　年　　8 　　月　　1 　　日
                                      書記官  梁雅華